【裁判字號】    88,訴,1853
【裁判日期】    890521
【裁判案由】    違反公司法等
【裁判全文】
臺灣臺北地方法院刑事判決                        八十八年度訴字第一八五三號
    公  訴  人  臺灣臺北地方法院檢察署檢察官
    被      告  丁○○
    選任辯護人  李漢中
右列被告因違反公司法等案件，經檢察官提起公訴（八十八年度偵字第二一０六七號
），本院判決如左：
    主  文
丁○○共同明知為不實之事項，而使公務員登載於職務上所掌之公文書，足以生損害
於公眾，處有期徒刑參月，如易科罰金以參佰元折算壹日。緩刑貳年。
    事  實
一、丁○○係工商業記帳業者，於民國八十五年十二月底接受甲○○之委任，辦理久
    遠汽車股份有限公司（址設台北市○○街四０三巷二十二號一樓以下簡稱久遠公
    司）之公司設立登記事務，吳文瑚（檢察官另行偵查起訴）未取得其他股東之同
    意，為設立久遠公司，而指示不知情之丁○○偽造並偽刻如附件所示，申辦公司
    設立登記所需之文件、署押及股東印章；並為公司登記股東之出資及繳納股款之
    需，與丁○○基於共同之犯意聯絡，由丁○○調集資金新台幣（下同）五百萬元
    交由甲○○存入台北區中小企業銀行，委由不知情之會計師錢其康製作公司設立
    登記資本額查核報告書，以為久遠公司股東均已收足股款之存款證明，並將上開
    資料向台北市政府建設局提出申請公司登記，使該管公務員將此不實之事項記載
    於職務上所掌管之公司變更登記事項卡，足生損害於主管機關對於公司管理之正
    確性。
二、案經臺灣臺北地方法院檢察署檢察官自動檢舉偵查起訴。
    理  由
一、訊據被告丁○○對於在右揭時、地受甲○○之指示為久遠公司辦理公司登記及籌
    措資金以為股東出資之證明等事實均坦承不諱，並有證人未○○於偵查中證稱：
    「是我介紹丁○○去吳處接此案，．．吳稱沒有認識可代辦公司執照者，我介紹
    林與吳認識，其他由吳接洽」（見八十七年偵字第二一三一０號卷第一七九頁）
    、證人吳文瑚於本院八十九年二月十五日調查時證稱：「被告是未○○介紹，．
    ．．，被告打電話給我，說要我到台北區中小企銀去簽名，當時我自雲林住處到
    台北，我們在銀行門口見面，因當時怕車被拖吊，故進銀行後，被告叫我簽名，
    我就簽了當時被告有告訴我，說要作存款證明，利息一、兩萬元給別人賺，事後
    費用是由公司小姐匯給被告。」等語可證，復有台北市建設局八十九年一月十二
    日北市建商二字第八九二五二六九一號函附之「久遠公司」登記案卷全宗，內所
    附之久遠公司設立登記資本額查核報告書、台北區中小企業銀行存款簿及本院調
    閱之台北國際商業銀行建成分行吳文瑚上開存款帳戶之歷史交易明細表（見本院
    卷）、久遠公司變更登記事項卡（見上偵卷第一七四頁）在卷可稽。被告自白與
    事實相符，事證明確，犯行洵堪認定，應依法論科。
二、被告明知久遠公司之股東並未實際繳足股款，由其提供不實之存款證明，並使不
    知情之會計師，製作資本額查核報告書，而向台北市建設局之公務員申請設立公
    司設立登記，使該管公務員將，此不實之事項登載於職務上所掌管之公司變更登
    記事項卡上，足生損害於主管機關對於公司管理之正確性。核被告所為係犯刑法
    第二百十四條使公務員登載不實罪。被告與吳文瑚二人具有犯意聯絡及行為分擔
    ，為共同正犯。爰審酌被告係記帳業者，本應依法執行相關業務，惟圖便利，取
    得借貸之利息，而為本件犯行，所犯侵害主管機關對於公司管理之正確性，其於
    犯罪後能坦承犯行，並知悔改，及其犯罪之手段等一切情狀，量處如主文所示之
    刑，並諭知易科罰金之折算標準。未查，被告未曾受有期徒刑以上刑之宣告，有
    台灣高等法院檢察署刑案紀錄簡覆表乙件在卷可稽，經此刑之宣告後，應知警惕
    ，當無再犯之虞，本院因認對其所宣告之刑，以暫不執行為適當，爰併予宣告緩
    刑二年，以勵自新。
三、公訴意旨另認被告尚涉有共同違反公司法第九條第三項罪責。訊據被告丁○○堅
    詞否認有違反公司法之犯行，辯稱：其不知久遠公司股東未同意設立公司，如附
    件之公司章程、會議紀錄、股東名冊及股東印章等登記資料，是由吳文瑚指示其
    製作的等語。經查，本院於八十九年二月十五日、四月十八日調查時訊之久遠公
    司列冊股東巳○、丑○○、辛○○、癸○○、庚○○、子○○、辰○○、戊○○
    、寅○○、丙○○、卯○○、壬○○、午○○、乙○○等人，你有無任久遠公司
    的股東？你有無同意設立久遠公司？是否有出資如股東名冊上之金額等事項（見
    本院各該期日之筆錄），該等股東均答稱：開始時是加入吳文瑚所組織之「中華
    民國保養修理資訊協會附設車輛用品採購委員會」，久遠公司之設立沒經過我們
    的同意，不知道其等被登記出資如股東名冊所列之金額，其等亦未出資久遠公司
    ，是在久遠公司成立後，才陸續由吳文瑚告知成立公司之事，但均不知其等在久
    遠公司所有之股分數額等語；按公司法第九條第三項前段規定公司應收之股款，
    股東並未實際繳納，而公司負責人以申請文件虛偽表明收足者，係指投資人有入
    股之意思及行為，於公司申請設立登記時，公司應收之股款，股東並未實際繳納
    ，而以申請文件虛偽表明收足者為限。若其本無入股之意思，即無所謂應收之股
    款，股東並未實際繳納之問題，且如股東未達法定之人數，依法本不得為公司之
    設立登記，公司負責人竟持虛偽之證明文件使主管機關公務員陷於錯誤而准予登
    記，乃係同法條第一項「公司設立登記後，發現其設立登記有違法情事」之問題
    ，與同條第三項規定之要件自有未合（八十六年度台上字第四九四九號裁判參照
    ）。被告即不知久遠公司巳○等股東，並未同意設立久遠公司，其所為係受吳文
    瑚指示，主觀上並無偽造署押、印章、私文書之犯意可言，且久遠公司股東名冊
    所列巳○等股東，並無入股成立公司之意思，在公司設立時亦未經該等股東之同
    意，即無所謂公司法第九條第三項之公司應收股款，股東並未實際繳納之問題，
    且扣除該等股東，公司亦未達法定設立之人數（按公司列冊股東只有吳文瑚、未
    ○○、己○○三人同意，而股份有限公司設立之人數為七人以上），故縱使被告
    有為吳文瑚籌措五佰萬元資金而為設立久遠公司之用，除成立使公務員登載不實
    罪外，依上開論述，所為與公司法第九條第三項之罪構成立要件尚有不符，不能
    認為被告另有違反公司法之犯行，此外復查無其他積極之證據足資認定被告有違
    反公司法第九條第三項之犯行，原應為無罪之諭知，惟公訴意旨認此部分與前開
    使公務員登載不實罪部分有裁判上一罪之牽連犯關係，爰不另為無罪之諭知，附
    此敘明。
據上論斷，應依刑事訴訟法第二百九十九條第一項前段，刑法第二十八條、第二百十
四條、第四十一條、第七十四條第一款，罰金罰緩提高標準條例第一條前段、第二條
，判決如主文。
本案經檢察官黃玉垣到庭執行職務
中    華    民    國      八十九    年      五    月        三十一      日
                                    臺灣臺北地方法院刑事第九庭
                                        法  官  王  綽  光
右正 本證明與原本無異。
如不服本判決，應於判決送達後十日內，向本院提出上訴狀。
                                        書記官  潘  惠  梅
中    華    民    國      八十九    年     六     月          一        日
附錄本案論罪科刑法條全文
刑法第二百十四條
明知為不實之事項，而使公務員登載於職務上所掌之公文書，足以生損害於公眾或他
人者，處三年以下有期徒刑、拘役或五百元以下罰金。


司法院資訊處製作；財團法人民間司法改革基金會備份。
